臺灣屏東地方法院刑事判決　　　　　　　100年度訴字第992號
公　訴　人　臺灣屏東地方法院檢察署檢察官
被　　　告　郭雅婷
選任辯護人　陳豐裕律師
上列被告因違反毒品危害防制條例案件，經檢察官提起公訴（10
0 年度偵字第3543、5598號），本院判決如下：
    主  文
郭雅婷持有第三級毒品純質淨重二十公克以上，累犯，處有期徒
刑陸月，如易科罰金，以新臺幣壹仟元折算壹日，扣案之第三級
毒品愷他命壹包（含包裝袋，驗前淨重為玖佰玖拾伍點零陸公克
，驗後淨重為玖佰玖拾肆點玖捌公克，純質淨重為捌佰玖拾捌點
伍公克）沒收之。
    事  實
一、郭雅婷前於因贓物案件，經臺灣高雄地方法院( 下稱高雄地
    院) 以94年度簡字第4508號判處有期徒刑4 月確定，嗣經高
    雄地院以96年度聲減字第7247號裁定減為有期徒刑2 月確定
    ，於96年11月23日因繳納易科罰金執行完畢。詎其明知愷他
    命為毒品危害防制條例第2 條第2 項第3 款所列之第三級毒
    品，不得非法持有，竟基於持有純質淨重逾20公克以上之第
    三級毒品愷他命之犯意，於民國100 年3 月23日17時許，由
    不知情之林橙瑋（原名林冠翔、另經檢察官為不起訴處分確
    定）駕駛車牌號碼0539-GW 號自用小客車，搭載其至屏東縣
    屏東市○○路與廣東路交岔路口附近某處後，嗣其欲以每20
    0 公克新臺幣（下同）48,000元之價格，向姓名年籍不詳之
    成年男子購入重量200 公克之第三級毒品愷他命，惟因該姓
    名年籍不詳之成年男子未攜帶磅秤以秤重，致其所攜帶欲販
    賣予郭雅婷之該包愷他命（驗前淨重995.06公克，驗後淨重
    994.98公克，純質淨重為898.53公克）無法分出其中200 公
    克出賣予郭雅婷，該名男子遂與郭雅婷約定，先由郭雅婷將
    該整包愷他命帶走，日後其再至郭雅婷之住處取回重量逾20
    0 公克部分之愷他命及向郭雅婷收取價金，郭雅婷旋即應允
    ，而非法持有該包第三級毒品愷他命（驗前淨重995.06公克
    ，驗後淨重994.98公克，純質淨重為898.53公克）。嗣於同
    日18時20分許，經警在高雄市○○區○○路268 號前某處，
    對於上開自用小客車執行攔檢後，並扣得其所有及包括日後
    應返還上開男子之第三級毒品愷他命1 包（驗前淨重為995.
    06公克，驗後淨重為994.98公克，純質淨重為898.53公克）
    ，始查悉上情。
二、案經行政院海岸巡防署南部地區巡防局、內政部警政署高雄
    港務警察局報告臺灣屏東地方法院檢察署檢察官偵查起訴。
    理  由
壹、證據能力部分：
一、按被告以外之人於偵查中向檢察官所為之陳述，除顯有不可
    信之情況者外，得為證據，刑事訴訟法第159 條之1 第2項
    亦有明文，而該條之立法理由係認被告以外之人（包括證人
    、鑑定人、告訴人、被害人及共同被告等）之陳述如在法官
    面前為之，因其任意陳述之信用性係在已受確定保障之情況
    下所為，自得作為證據。而現階段刑事訴訟法規定檢察官代
    表國家偵查犯罪、實施公訴，依法其有訊問被告、證人及鑑
    定人之權，證人、鑑定人且須具結，而實務運作時，檢察官
    偵查中向被告以外之人所取得之陳述，原則上均能遵守法律
    規定，不致違法取供，其可信度極高，職是，被告以外之人
    前於偵查中已具結而為證述，除反對該項供述得具有證據能
    力之一方，已釋明「顯有不可信之情況」之理由外，即不宜
    遽指該證人於偵查中之陳述不具證據能力。本件證人林橙瑋
    於偵查中在檢察官前所為陳述，已經依法具結，另被告及其
    辯護人復未曾提及檢察官在偵查時有何不法取供致證人林橙
    瑋之證詞顯不可信之情事，是證人林橙瑋於偵查中之證述，
    自得採為本件證據。至被告及其辯護人雖爭執證人林橙瑋於
    警詢之陳述，屬審判外之陳述，不具證據能力，惟此部分既
    未經本院執之作為認定被告犯罪事實之積極證據，自無論究
    其證據能力之必要，附此敘明。
二、次按被告以外之人於審判外之言詞或書面陳述，除法律有規
    定者外，不得作為證據，刑事訴訟法第159 條第1 項定有明
    文，此即學理上所稱之「傳聞證據排除法則」，而依上開法
    律規定，傳聞證據原則上固無證據能力，但如法律別有規定
    者，即例外認有證據能力。又按被告以外之人於審判外之陳
    述，雖不符同法第159 條之1 至之4 之規定，而經當事人於
    審判程式同意作為證據，法院審酌該言詞陳述或書面陳述作
    成時之情況，認為適當者，亦得為證據。當事人、代理人或
    辯護人於法院調查證據時，知有第159 條第1 項不得為證據
    之情形，而未於言詞辯論終結前聲明異議者，視為有前項之
    同意，同法第159 條之5 第1 項、第2 項定有明文。查本判
    決下列所引用之證據，其中除上列有爭執部分外之傳聞證據
    ，業經被告及其辯護人於本院審理時，均表明「無意見」(
    見本院卷第21頁背面、第51頁背面) ，本院復審酌該等傳聞
    證據作成時之狀況，並無違法或不當等不宜作為證據之情形
    ，且均與本案待證事項均具有相當關聯性，是依刑事訴訟法
    第159 條之5之規定 ，堪認該等證據，均有證據能力。
貳、認定犯罪事實所憑之依據及理由：
一、上開犯罪事實，業據被告郭雅婷於警詢、偵查及本院審理中
    均坦承不諱，核與證人林冠翔於偵查中證述其駕駛前開自用
    小客車搭載被告前往屏東縣屏東市等節大致相符( 見偵卷第
    3543號第12、13頁) ，並有海巡署南巡局第五岸巡總隊搜索
    扣押筆錄、扣押物品目錄表、車牌號碼0539-GW 號自用小客
    貨之車輛詳細資料報表、內政部警政署高雄港務警察局查獲
    涉嫌毒品危害防制條例毒品初步檢驗報告單、門號00000000
    00號行動電話與被告所持用之門號00000000000 號行動電話
    於100 年3 月20、23日之通聯監聽譯文表各1 份、採證照片
    14張、門號0000000000號行動電話與被告所持用之門號0000
    0000000 號行動電話於100 年3 月9 日至20日之通聯監聽譯
    文、被告所持用之門號0000000000號行動電話於100 年3 月
    發話及受話紀錄各1 份、扣押物品採證照片3 張在卷可稽(
    見警卷第11837 號第8 至10、33、38至48頁、偵卷第3543號
    第40至42、67至82、89、90頁) ；又扣案之白色晶體粉末1
    包，經送高雄醫學大學附設中和紀念醫院( 下稱高醫紀念醫
    院) 檢驗，其結果確為第三級毒品愷他命（驗前淨重為995.
    06公克，驗後淨重為994.98公克，純質淨重為898.53公克）
    ，亦有高醫紀念醫院100 年4 月19日報告編號00000-00號檢
    驗報告1 份附卷可按( 見偵卷第3543號第91頁) ，而上開第
    三級毒品愷他命純質淨重為898.53公克，已逾20公克，且被
    告係未經合法而持有上開第三級毒品愷他命，基此，足認被
    告上開任意性之自白顯與事實相符，堪信為真實。是本件事
    證已臻至明，被告郭雅婷上開持有第三級毒品愷他命逾20公
    克以上之犯行，洵堪認定。
二、查被告本次被查獲持有之第三級毒品愷他命1 包，檢驗前淨
    重為995.06公克，檢驗後淨重為994.98公克，純質淨重為89
    8.53公克，該第三級毒品愷他命之純質淨重已逾20公克乙節
    ，業如前述，是核被告郭雅婷所為，係犯毒品危害防制條例
    第11條第5 項之持有第三級毒品純質淨重逾20公克以上之罪
    。又被告有如前揭事實欄所載之有期徒刑執行完畢之前科紀
    錄，有臺灣高等法院被告前案紀錄表1 份在卷可查，其於有
    期徒刑執行完畢後，5 年以內故意再犯本件有期徒刑以上之
    罪，為累犯，應依刑法第47條第1 項之規定，加重其刑。爰
    審酌被告明知愷他命屬毒品危害防制條例所定之第三級毒品
    ，不得非法持有純質淨重逾20公克以上，竟仍向不詳人士購
    買大量第三級毒品愷他命而非法持有之，非但戕害個人之身
    心健康，且對社會治安亦造成潛在之危險，其所為殊不足取
    ，惟念及其於犯罪後已坦承犯行，又其非法持有之第三級毒
    品愷他命之數量僅供自己及其夫施用，且其持有的時間尚稱
    短暫，暨衡及其本件犯罪動機、手段、情節及其素行、智識
    程度、生活狀況等一切情狀，量處如主文所示之刑，並諭知
    如主文所示之易科罰金折算標準。
三、至公訴意旨認被告郭雅婷上開所為，係涉犯毒品危害防制條
    第第4 條第3 項之販賣第三級毒品罪嫌，無非係以海巡署南
    巡局第五岸巡總隊搜索扣押筆錄、扣押物品目錄表、證人林
    冠翔於警詢及偵查中之證述、證人林冠翔之送驗尿液及年籍
    對照表、證人林冠翔之高醫紀念醫院檢驗報告( 尿液) 、扣
    案毒品之高醫紀念醫院檢驗報告等件為其主要論據，惟訊據
    被告郭雅婷固不否認其有於前揭時間、地點，向姓名年籍不
    詳之成年男子購入重量200 公克之第三級毒品愷他命1 包，
    其餘第三級毒品愷他命並非其購入之事實，惟矢口否認有何
    販賣第三級毒品愷他命之犯行，辯稱：我所購買之愷他命是
    要供自己施用的等語。經查：
  (一)證人林橙瑋於100 年3 月24日偵查中先證稱：我沒有吸食K
    他命，也沒有向郭雅婷買過K 他命等語( 見偵卷第3543號第
    13 頁)；其另於100 年3 月25日軍事檢察官訊問中證稱：我
    在還沒當兵的時候開始吸食毒品，我最後1 次施用毒品是在
    100 年3 月21日13時許，在家中房間，我將愷他命粉末( 約
    0.1 公克) 摻入香菸中，點火吸食。毒品來源是我於100 年
    3 月20日16時許，我用門號0000000000號行動電話聯絡郭雅
    婷手機門號0000000000號，確定郭雅婷在家中後( 高雄市○
    ○區○○里○○路文宏二巷41號) ，我至郭雅婷家樓下，向
    郭雅婷以400 元購買1 公克愷他命。我是打工時認識郭雅婷
    丈夫高煜恩，後來才認識郭雅婷，我認識郭雅婷約1 年時間
    ，是郭雅婷告知我她有在賣愷他命。我向郭雅婷購買過10次
    愷他命，大約都是1 個月買1 次，每次都以400 元購買1 公
    克愷他命，交易地點都是在郭雅婷家中等語( 見偵卷第3543
    號第98頁正面及背面) ；其又於100 年6 月30日偵查中證稱
    ：我有在軍事檢察官前供述在100 年3 月20日下午4 時許，
    與被告郭雅婷聯絡後，在被告郭雅婷她家樓下以400 元向她
    買K 他命。我當天是以門號0000000000號行動電話打給郭雅
    婷的。我有跟被告買過，因為我家到被告家不會離很遠，有
    買過1 次K 他命，就是這1 次而已。100 年3 月20日我沒有
    打電話給被告郭雅婷，是直接到被告家，我只有在100 年3
    月20日向被告郭雅婷買過1 次400 元K 他命，重量不到1 公
    克，100 年3 月23日那天我單純帶被告去找朋友，我不知道
    被告要去買K 他命等語( 見偵卷第3543號第114 、115 頁)
    ；惟其於本院審理中證稱：「（問：你有無吸食K 他命？）
    之前有。( 問：是否曾經跟被告買過K 他命？）沒有。( 問
    ：提示100 年偵字第3543號卷第114 、115 頁偵訊筆錄，你
    剛才回答說沒有跟被告買過K 他命，為何在100 年6 月30日
    偵訊時回答說100 年3 月20日下午4 時曾經到被告家中跟被
    告購買過400 元K 他命？) 因為緊張。( 問：100 年3 月23
    日被抓前，你有無施用K 他命？）被抓當天沒有，被抓的前
    3 天在家施用，我以抽K 煙的方式施用。( 問：這次施用的
    K 他命如何來的？）去PUB 買的。( 問：何時去買的？）被
    抓前3 天買的，當天買就當天施用。( 問：購買金額是多少
    ？) 300 元。( 問：提示100 年度偵字第3543號第98頁內容
    ，是否記得？）是。( 問：為何會那樣講？）緊張，一時不
    知道怎麼講。( 問：為何要這樣講，你是作偽證還是誣告？
    ）我沒有跟被告買過毒品，但是我有在被告那邊施用毒品，
    原本被告在施用毒品，我在旁邊就直接拿煙起來吸，那時我
    知道外面的價格差不多就是400 元，我才會這樣講我跟她購
    買400 元。（問：這次施用毒品是否被抓前3 天那次？）不
    是，是另外1 次。（問：是去PUB 是在查獲前3 天，那這次
    施用毒品是何時？) 在去PUB 前1 天。( 問：你是先去被告
    家中沾了毒品後施用，隔天再去PUB 買毒品？）是。( 問：
    既然被告那邊可以取得毒品，為何還要去PUB 買？）因為被
    告被抓到會有罪，所以我才另外用買的。( 問：100 年3 月
    20日有無用400 元在被告家中買過K 他命？）沒有。」等語
    ( 見本院卷第55頁背面至第56頁背面、第57頁背面至第58頁
    正面) 。是觀之證人林橙瑋前揭證述，足見證人林橙瑋先係
    證稱其並未施用愷他命，且未向被告購買過愷他命，嗣又證
    稱其有施用愷他命，並於前揭時間、地點，向被告購買愷他
    命1 次，僅有買過1 次等語，然其復證稱其曾向被告購買10
    次愷他命等語，基此，堪認證人林橙瑋就其有無施用愷他命
    及有無向被告購買毒品之次數等節，所為之證述顯有不一致
    之情形；再者，證人林橙瑋原證稱該次向被告購買愷他命，
    係先用電話聯絡被告後，再至被告家中購買愷他命，然經檢
    察官質以其所使用手機之通聯紀錄，並無顯示其於上揭時間
    撥打給被告乙節，其又證稱是直接前往被告家中購買愷他命
    ，並未事先聯絡等語，然觀以其復於本院中則證稱其並未向
    被告購買愷他命、係因緊張，才這樣說等語，足徵證人林橙
    瑋就其於上揭時間、地點，是否有向被告購買愷他命之事實
    ，於偵查及本院審理中所為之證述，顯然前後不一，且與卷
    附之其所使用之行動電話通聯記錄，亦不相符，是以，證人
    林橙瑋所證於上揭時間、地點有向被告購買愷他命等節，是
    否為真實，顯有可疑之處。從而，證人林橙瑋上揭證述，既
    有前揭矛盾之處，自不得僅以證人林橙瑋具有該等瑕疵之證
    述，而資為被告不利之認定。
  (二)另證人高煜恩於本院審理中證稱：我有吸食K 他命的習慣，
    ，我太太郭雅婷也有吸食K 他命的習慣，我跟被告有共同吸
    食K 他命，被告買K 他命係自己吸食，我也有吸用。我跟被
    告吸食之K 他命都是我太太去買的。我跟被告1 天吸食K 他
    命的量不一定，2 人最多2 、30公克，我們每天都吸食。被
    告被查獲當天及前3 天有施用毒品，我也有看到被告施用等
    語( 見本院卷第52頁正面至第54頁正面) ；觀之證人高煜恩
    與被告雖係夫妻關係，其證詞難免迴護被告為之，然參以證
    人高煜恩曾因於99年11月17日施用愷他命，而經高雄市政府
    警察局處分等情，有高雄市政府警察局100 年5 月20日高市
    警刑司字第1000040687號違反毒品危害防制條例案件處分書
    1 份在卷可參( 見本院卷第26頁) ；且被告於本件查獲時經
    警所採集之尿液檢體，經送請高醫紀念醫院檢驗，其結果確
    呈有第三級毒品愷他命陽性反應，亦有高醫紀念醫院100 年
    4 月18日報告編號0000 -000 號濫用藥物尿液檢驗報告1 份
    附卷可按( 偵卷第3543號第92頁) ，準此，堪認證人高煜恩
    前揭所為之證述，應屬可採，且核之被告於偵查及本院審理
    中供陳其所購買之愷他命係供自己施用等語，亦屬相符，足
    見被告上開所辯，尚非無據。
  (三)綜上所述，本件公訴意旨認被告本件購買之愷他命，係供販
    賣之用，然被告本件所持有之愷他命數量固然不少，惟難僅
    憑其持有大量愷他命，即得遽認即係基於販賣而持有。此外
    ，被告於檢察官及本院審理中均否認其有販賣之意，且其確
    實有吸食愷他命之行為，已如前述，再觀之本件公訴意旨所
    提出證明被告販賣愷他命犯行之證據資料，除本件扣案之愷
    他命及證人林橙瑋於偵查中之證述外，並未提出其他積極證
    據，資以證明被告確有公訴意旨所指之販賣愷他命之犯行；
    再者，證人林橙瑋就曾向被告購買愷他命之事實，所為之證
    述已有前述矛盾之處，前已述及，堪認證人林橙瑋所為之證
    述，顯未達於通常一般之人不致有所懷疑，而得確信其為真
    實之程度，自不能遽以證人林橙瑋單一指述，資為被告販賣
    愷他命有罪之認定。本院復查無其他足以證明被告有販賣愷
    他命之事證，職是，本院認既無足夠證據確信本件公訴意旨
    之指述為真實，即屬不能證明被告有販賣愷他命之犯行，而
    僅得認定被告持有本件愷他命之行為。是依目前卷內證據，
    顯難以認定被告係為販賣牟利而持有本件愷他命，僅得成立
    持有第三級毒品純質淨重20公克以上罪，已如前述，本院爰
    依法告知罪名，變更起訴法條（見本院卷第51頁正面），附
    此敘明。
四、沒收：
  (一)扣案之白色晶體粉末1 包，經送高醫紀念醫院檢驗，其結果
    確呈有第三級毒品愷他命成分（驗前淨重為995.06公克，驗
    後淨重為994.98公克，純質淨重為898.53公克），有高醫紀
    念醫院100 年4 月19日報告編號00000-00號檢驗報告1 份附
    卷可按，已如前述，足徵上開第三級毒品愷他命純質淨重總
    重量已逾20公克，惟第三級毒品愷他命非屬毒品危害防制條
    第18條第1 項前段所規定之應沒收銷毀之查獲之第一、二級
    毒品，又同條項中段所定查獲之第三、四級毒品沒入銷毀之
    規定，乃屬行政罰之性質，非刑罰之從刑，僅能由查獲機關
    以行政處分之「沒入銷燬」程序處理，要不得由法院諭知「
    沒收銷燬」之，故前開扣得之愷他命，自無從由法院依該條
    項規定諭知沒入銷燬之刑事處分。查前開扣案之第三級毒品
    愷他命，雖僅其中200 公克愷他命為被告郭雅婷所有，然該
    等愷他命均屬違禁物，又違禁物不論是否屬於犯人所有，均
    應宣告沒收，故除其中200 公克愷他命係被告所有外，其他
    部分仍應予以沒收，是以，上開愷他命應依刑法第38條第1
    項第1 款之規定，均宣告沒收之；又鑑定單位一般係以傾倒
    之方式，將包裝袋內之毒品倒出而與包裝袋分離而稱重，必
    要時，輔以刮杓刮取袋內毒品，然無論依何種方式分離，包
    裝袋內均有極微量之毒品殘留，業經法務部調查局以93年3
    月19日調科壹字第09300113060 號函釋在案，並為本院於審
    判職務上已知之事實，足認本件用以包覆扣案之第三級毒品
    愷他命之包裝袋，其內含有極微量之第三級毒品愷他命殘留
    而無法析離，亦無予以析離之必要，應認均屬違禁物，而該
    包裝袋無法析離，又違禁物不論是否屬於犯人所有，均應宣
    告沒收，故應依刑法第38條第1 項第1 款前段之規定，一併
    宣告收沒之。至鑑驗耗用之第三級毒品愷他命部分，既已滅
    失而不存在，自毋庸予以宣告沒收，附此敘明。
  (二)另扣案之Anycall 手機1 支( 門號0000000000號，含SIM 卡
    1 枚) ，係被告所有，業據被告於警詢中供陳在卷( 見警卷
    第11837 號第2 頁背面) ，惟本院認該手機及門號與被告持
    有第三級毒品犯罪，並無直接關連性，亦非屬違禁物，本院
    自無從諭知沒收之，附此敘明。
  (三)至扣案之K 盤1 個，雖亦係被告所有，然該K 盤係供被告施
    用愷他命所用之物，已據被告於本院審理中供述甚詳( 見本
    院卷第61頁背面) ，是該K 盤既與本案無涉，本院自無從宣
    告沒收之，附予敘明。
據上論斷，應依刑事訴訟法第299 條第1 項前段、第300 條，毒
品危害防制條例第11條第5 項，刑法第11條前段、第47條第1 項
、第41條第1 項前段、第38條第1 項第1 款，刑法施行法第1 條
之1 ，判決如主文。
本案經檢察官王光傑到庭執行職務。
中    華    民    國   100    年    12    月     7    日
                  刑事第三庭    審判長法  官  楊宗翰
                                      法  官  黃姿育
                                      法  官  許瑜容
以上正本證明與原本無異。
如不服本判決，應於收受本判決送達後10日內向本院提出上訴書
狀，其未敘述上訴理由者，並得於上訴期間屆滿後20日內向本院
補提理由書狀（均須按他造當事人之人數附繕本）「切勿逕送上
級法院」。
中    華    民    國   100    年    12    月     7    日
                                      書記官  龔惠婷
附錄本判決論罪科刑法條全文：
毒品危害防制條例第11條
持有第一級毒品者，處3 年以下有期徒刑、拘役或新臺幣5 萬元
以下罰金。
持有第二級毒品者，處2 年以下有期徒刑、拘役或新臺幣3 萬元
以下罰金。
持有第一級毒品純質淨重十公克以上者，處1 年以上7 年以下有
期徒刑，得併科新臺幣1 百萬元以下罰金。
持有第二級毒品純質淨重二十公克以上者，處6 月以上5 年以下
有期徒刑，得併科新臺幣70萬元以下罰金。
持有第三級毒品純質淨重二十公克以上者，處3 年以下有期徒刑
，得併科新臺幣30萬元以下罰金。
持有第四級毒品純質淨重二十公克以上者，處1 年以下有期徒刑
，得併科新臺幣10萬元以下罰金。
持有專供製造或施用第一級、第二級毒品之器具者，處1 年以下
有期徒刑、拘役或新臺幣1 萬元以下罰金。